最高法院刑事判決　　　　　　　　　　　　　　　　九十三年度台非字第一四八號
　　上　訴　人　最高法院檢察署檢察總長
　　被　　　告　甲○○
右上訴人因被告過失傷害案件，對於台灣高雄地方法院中華民國九十三年二月十九日
第二審確定判決（九十二年度交簡上字第一六三號，聲請簡易判決處刑案號：台灣高
雄地方法院檢察署九十二年度偵字第一一八三二號），認為違法，提起非常上訴，本
院判決如左：
    主  文
原判決關於罪刑部分撤銷。
甲○○因過失傷害人，處拘役肆拾日，如易科罰金，以參佰元折算壹日。
    理  由
非常上訴理由稱：「按判決不適用法則或適用法則不當者，為違背法令，刑事訴訟法
第三百七十八條定有明文。又由被告上訴或為被告之利益而上訴者，第二審法院不得
諭知較重於原審判決之刑，刑事訴訟法第三百七十條前段亦有明文規定。查本件第一
審法院以被告甲○○駕駛自小客車，沿高雄市小港區○○○路由南往北方向行駛，行
經該路與漢威街一八０巷無號誌交岔路口時，疏未注意應暫停讓直行車先行，並不得
占用來車道搶先左轉，而貿然搶先左轉，適楊富閔騎乘重型機車，直行而至，閃避不
及，致車頭撞及甲○○所駕駛自小客車右後車身，楊富閔因而人車倒地受傷，因論被
告甲○○過失傷害罪，處拘役肆拾日，如易科罰金以參佰元折算壹日。被告不服，提
起上訴，原判決並未認第一審法院判決有適用法條不當之情形，竟以本件告訴人應無
過失，第一審法院採用高雄市建設局車輛行車事故鑑定委員會鑑定意見，認告訴人行
經無號誌之交岔路口未減速慢行，亦有過失，容有未洽，予以撤銷改判，處被告有期
徒刑肆月，如易科罰金，以參佰元折算壹日，較第一審法院判決所處之拘役肆拾日，
如易科罰金以參佰元折算壹日為重；揆之上開說明，原判決自有判決不適用法則之違
法。案經確定，且於被告不利，爰依刑事訴訟法第四百四十一條、第四百四十三條提
起非常上訴，以資糾正」等語。
本院按：判決不適用法則或適用不當者，為違背法令；又由被告上訴者，除因原審法
院適用法條不當而撤銷者外，第二審法院不得諭知較重於原判決之刑，刑事訴訟法第
三百七十八條、第三百七十條分別定有明文。此項規定，依同法第四百五十五條之一
第一項、第三項之規定，並為不服簡易判決而上訴於管轄之第二審地方法院合議庭所
準用。本件被告甲○○因過失傷害案件，經檢察官聲請以簡易判決處刑，並經台灣高
雄地方法院交通法庭以九十二年度交簡字第一六二二號刑事簡易判決依刑法第二百八
十四條第一項前段、第六十二條前段論被告因過失傷害人之罪，量處拘役四十日，如
易科罰金以三百元折算一日。被告不服，上訴於管轄之第二審，即台灣高雄地方法院
合議庭，檢察官並未為被告之不利益而上訴，乃原審即台灣高雄地方法院合議庭雖以
「本件告訴人（即楊富閔）應無過失」及「原審（即第一審）採用高雄市建設局車輛
行車事故鑑定委員會鑑定意見，認告訴人行經無號誌之交岔路口未減速慢行，亦有過
失，容有未洽」云云，資為撤銷第一審判決之原因，但其既仍適用刑法第二百八十四
條第一項前段、第六十二條前段、第四十一條第一項前段、罰金罰鍰提高標準條例第
一條前段、第二條，論處被告罪刑，而非以第一審適用法條不當而予撤銷，依首開說
明，自無刑事訴訟法第三百七十條但書規定之適用，乃原審撤銷第一審判決自為判決
時，竟量處被告有期徒刑四月，如易科罰金，以三百元折算一日，顯較第一審判決為
重，違背禁止不利益變更原則，自屬違背法令。案經確定，且於被告不利，非常上訴
意旨執以指摘，洵有理由，應由本院將原判決關於罪刑部分撤銷，依法另行判決，仍
量處第一審判決諭知之刑，以資救濟，並符法制。
據上論結，應依刑事訴訟法第四百四十七條第一項第一款但書，刑法第二百八十四條
第一項前段、第六十二條前段、第四十一條第一項前段，罰金罰鍰提高標準條例第一
條前段、第二條，判決如主文。
中　　　華　　　民　　　國　　九十三　　年　　　六　　　月　　二十八　　日
                              最高法院刑事第八庭
                                  審判長法官  陳　炳　煌
                                        法官  陳　世　雄
                                        法官  韓　金　秀
                                        法官  吳　信　銘
                                        法官  徐　文　亮
      右正本證明與原本無異
                                              書  記  官
中　　　華　　　民　　　國　　九十三　　年　　　七　　　月　　　六　　　日
                                                                       Ｒ
